臺灣彰化地方法院民事判決　94年度訴字第15號
原　　　告　　隆帝士鋼鐵股份有限公司
法定代理人　　戊○○
訴訟代理人　　陳建良律師
被　　　告　　皇揚工業有限公司
法定代理人　　丙○○
訴訟代理人　　乙○○
上列當事人間請求給付貸款事件，本院於民國94年6月10日言詞
辯論終結，判決如下：
    主  文
被告應給付原告新台幣壹佰貳拾貳萬伍仟玖佰拾柒元，及自民
國九十三年十月二十七日起至清償日止，按年息5%計算之利息。
訴訟費用由被告負擔。
本判決於原告以新台幣肆拾萬捌仟元為被告供擔保後，得假執行
。但被告如於執行標的物拍定、變賣、或物之交付前，以新台幣
壹佰貳拾貳萬伍仟玖佰拾柒元為原告預供擔保，得免為假執行
。
    事實及理由
甲、程序方面
一、原告於民國93年9月17日聲請本院核發支付命令時，本列張
    春光為被告之法定代理人，嗣後發覺被告之法定代理人於聲
    請核發支付命令前之93年7月13日已變更為丙○○，爰聲請
    更正丙○○為被告之法定代理人，並提出被告皇揚工業有限
    公司變更登記表乙件為證，核無不合，應予准許，合先敘明
    。
乙、實體方面：
一、原告起訴主張：被告前於92年10月間，向原告購買鋼管貨品
    ，於93年1月31日，兩造會算買賣價金共計新台幣（下同）
    1,225,937元，惟屢經催討均未置理，爰依買賣契約之法律
    關係及民法第229條第2項、第233條第1項及第203條之規定
    ，請求被告如數給付前開買賣價金及法定遲延利息等語。並
    聲明：除假執行供擔保金額及免為假執行宣告外，餘如主文
    所示。
二、對被告抗辯之陳述
  (一)原告不認識訴外人丁○○，更未授權丁○○與任何人包含被
    告和解，且和解書債務人係記載皇貿股份有限公司（下稱皇
    貿公司）及金皇富自行車有限公司（下稱金皇富公司），而
    非被告，再和解金額亦與兩造對帳金額不符。
  (二)被告所提出之匯款單均係匯予隆泰綜合工業股份有限公司（
    下稱隆泰公司），雖原告與隆泰公司為關係企業，然兩次匯
    款均與原告無關，亦非原告指示被告匯款予隆泰公司。
三、被告則以：被告雖積欠原告前開買賣價金，然被告先於92年
    12月10日，在中國國際商業銀行員林分行匯款128,696元予
    原告，後於93年3月初，委託彰化縣張廖簡宗親會召開債權
    協調會議，經出席債權人全體同意給付債權之一成，被告乃
    於同年3月8日以郵政匯款匯予原告122,594元。嗣於93年9月
    22日，原告委託丁○○與被告之負責人即訴外人黃淑綿成立
    和解契約，約定由被告給付原告300,000元，原告則拋棄其
    他法律上之權利，故兩造就上開買賣價款業已達成和解，原
    告不得再為請求等語，資為抗辯。並聲明：(一)原告之訴及假
    執行之聲請均駁回。(二)訴訟費用由原告負擔。(三)如受不利判
    決，願供擔保請准宣告免為假執行。
四、兩造不爭執之事項
  (一)被告確有積欠原告1,225,937元之買賣價金。
五、本件主要爭點
  (一)兩造間有無成立和解。
  (二)被告有無匯款予原告以清償部分買賣價金。
六、得心證之理由
  (一)原告主張被告前於92年10月間，向原告購買鋼管貨品，共積
    欠買賣價金1,225,937元之事實，業據被告自認屬實（詳本
    院94年5月11日言詞辯論筆錄），且據原告提出與所述相符
    之會帳單、出貨單、統一發票等件為證，足認原告此部分之
    主張為真正。至被告於94年6月10日最後言詞辯論時雖撤銷
    前開自認，改辯稱：係金皇富公司向原告叫貨，本件買賣價
    金與被告無關等語，然按當事人於訴訟上所為之自認，於辯
    論主義所行之範圍內有拘束當事人及法院之效力，法院應認
    其自認之事實為真，以之為裁判之基礎，在未經自認人合法
    撤銷其自認前，法院不得為與自認之事實相反之認定。當事
    人合法委任之訴訟代理人，在訴訟上為自認，亦與該當事人
    自身所為者同。而自認之撤銷，除別有規定外，須自認人能
    舉證證明與事實不符且係出於錯誤而自認者，或經他造同意
    者，始得為之（最高法院75年度台上字第282號判例、88年
    度台上字第792號、第886號、92年度台上字第1331號判決意
    旨參照）。本件被告事後雖撤銷自認，然其無法舉證證明其
    前開積欠原告1,225,937元買賣價金之自認與事實不符，且
    係出於錯誤，且原告亦陳明不同意被告撤銷上述自認，是被
    告事後所為之撤銷自認，顯非適法，自不生撤銷自認之效力
    。
  (二)至被告雖以前詞執辯，並提出和解書、郵政國內匯款執據、
    中國國際商業銀行國內匯款申請書為據，且聲請傳訊證人甲○○為證，然其情業經原告否認，並陳稱：未授權丁○○與
    被告和解，且和解書之債務人亦非被告，另匯款均與原告無
    關等語，經查：證人甲○○固證稱：伊係和解書之見證人，
    當時係丁○○與張春先調解債務，約定以300,000元調解成
    立，張春先當場即先給付丁○○200,000元，當時有伊、丁○○、張春先三人在場，丁○○好像是原告之代理人等語，
    惟其亦證稱：不知丁○○、張春先係調解何種債務，亦不知
    張春先代表何家公司等語在卷，證人既不知丁○○與張春先
    係就何債務洽談和解，亦不知張春先係代理或代表何家公司
    與丁○○洽談和解，實無從依此認定被告所稱：就上開買賣
    價金之債務已與經原告授權之丁○○達成和解等語屬實，再
    稽之和解書中債務人處係由訴外人黃淑綿簽名，倘證人上開
    證詞果屬非虛，則何以參與洽談和解之張春先未於和解書上
    簽名，反係不在場之黃淑綿簽名？基上，證人甲○○前開證
    詞，尚無從資為被告主張已與原告和解之依據。況和解書所
    載之債權人雖係原告，然債務人則為皇貿公司及金皇富公司
    ，既非被告，則和解效力當不及於非屬契約當事人之被告，
    被告自不得執此主張原告應受其拘束，此外，被告復未能舉
    證以實其說，是其辯稱已與原告和解等語，要難採信。另依
    被告所提之郵政國內匯款執據、中國國際商業銀行國內匯款
    申請書，足知92年12月10日，被告在中國國際商業銀行員林
    分行，匯款128,696元予隆泰公司；93年3月8日，金皇富公
    司在郵局匯款122,594元予隆泰公司，受款人皆非原告，則
    原告主張二次匯款皆與其無關等語，尚屬可信，而被告則未
    能舉證證明係依原告指示匯款予隆泰公司，是被告所辯已匯
    款二次予原告清償部分買賣價金等語，亦屬無據。
  (三)按稱買賣者，謂當事人約定一方移轉財產權於他方，他方支
    付價金之契約。買受人對於出賣人，有交付約定價金及受領
    標的物之義務，民法第345條第1項、第367條分別定有明文
    。從而，原告依據買賣契約之法律關係，請求被告如數給付
    上開買賣價金，洵屬正當。
  (四)末按給付無確定期限者，債務人於債權人得請求給付時，經
    其催告而未為給付，自受催告時起，負遲延責任。其經債權
    人起訴而送達訴狀，或依督促程序送達支付命令，或為其他
    相類之行為者，與催告有同一之效力，民法第229條第2項定
    有明文。而遲延之債務，以支付金錢為標的者，債權人得請
    求依法定利率計算之遲延利息；應負利息之債務，其利率未
    經約定，亦無法律可據者，週年利率為百分之五，亦為民法
    第233條第1項、第203條所明定。原告請求被告給付買賣價
    金，係以支付金錢為標的，而買賣價金給付請求權於買受人
    受領標的物時即已發生，但其給付無確定期限，依上開規定
    ，自應以被告收受本件聲請核發支付命令狀翌日起負遲延責
    任，則原告併請求被告應自聲請核發支付命令狀繕本送達被
    告翌日起，至清償日止，按年息5%計算之法定遲延利息，核
    屬有據。
七、從而，原告基於買賣契約之法律關係，請求被告給付買賣價
    金1,225,937元，及自本件聲請核發支付命令狀繕本送達被
    告翌日即93年10月27日起，至清償日止，按年息5%計算之利
    息，於法有據，應予准許。
八、兩造均陳明願供擔保，聲請准予宣告假執行及免為假執行之
    宣告，經核無不符，爰均酌定相當之擔保金額准許併宣告之
    。
九、本件事證已臻明確，兩造其餘攻擊、防禦方法及舉證，經本
    院審酌後，核與判決結果不生影響，自無庸逐一贅論。
據上論結，本件原告之訴為有理由，依民事訴訟法第390條第2項
、第392條第2項、第78條，判決如主文。
中　　華　　民　　國　　94　　年　　6 　　月　　24　　日
                  民事第一庭    法　官　游秀雯
以上正本係照原本作成。
如對判決上訴，應於判決送達後20日內向本院提出上訴狀。
中　　華　　民　　國　　94　　年　　 6　　月　　27　　日
                      　　　    書記官　張西武
